臺灣高等法院高雄分院刑事判決　　 94年度上更(一)字第185號
　　上　訴　人
　　即　被　告　甲○○
　　選任辯護人　蘇俊誠　律師
上列上訴人因妨害公務案件，不服臺灣屏東地方法院91年度訴字
第301 號中華民國91年5月31日第一審判決（起訴案號：臺灣屏
東地方法院檢察署91年度偵字第705 號），提起上訴，判決後，
經最高法院發回更審，本院判決如下：
    主  文
原判決撤銷。
甲○○無罪。
    理  由
一、公訴意旨略以：被告甲○○於民國89年3 月14日，在屏東縣
    里港鄉里港大橋下，因涉嫌盜採砂石為屏東縣警察局員警查
    獲，並由警方將盜採砂石而扣案之車號6K-030號砂石車交由
    其代為保管，詎其惟恐日後該砂石車因法院判決而被沒收，
    竟於90年8 月間，因該案入監服刑後，在屏東監獄內，利用
    其胞兄林德雄探監時，交待不知情之林德雄於同年11月6 日
    ，以靠行方式將該車登記在健順交通公司名下，而隱匿公務
    員職務上委託第三人掌管之物品。嗣本署檢察官依法執行該
    案（90年度執字第2039號）之上開車輛沒收時，始發現上情
    ，因認被告甲○○有犯刑法第138 條之妨害公務罪嫌云云。
二、按犯罪事實應依證據認定之，無證據不得認定犯罪事實，刑
    事訴訟法第154條第2項定有明文。又認定犯罪事實所憑之證
    據，雖不以直接證據為限，間接證據亦包括在內；然而無論
    係直接或間接證據，其為訴訟上之證明，須於通常一般之人
    均不致有所懷疑，而得確信其為真實之程度者，始得據為有
    罪之認定，倘其證明尚未達到此一程度，而有合理性之懷疑
    存在時，即難為有罪之認定。再者，告訴人之告訴係以使被
    告受刑事訴追為目的，是其陳述是否與事實相符，仍應調查
    其他證據以資審認，此有最高法院52年台上字第1300號、76
    年度台上字第4986號判例可資參照。
三、本件公訴人認被告涉有前開妨害公務罪嫌，係以上揭事實業
    據被告甲○○坦承不諱，核與證人林德雄及健順交通公司負
    責人林忠順證述情節相符，並有保管條、屏東監理站90高監
    屏字第9032925 號函、寄行委託契約書等各1 紙在卷可憑，
    為其主要論據。
四、訊據上訴人即被告甲○○堅決否認涉有前揭犯行，辯稱：我
    於90年8 月24日因竊盜案入屏東監獄服刑，並未接獲執行沒
    收之通知，又該砂石車因被告服刑無人駕駛，而牌照稅及燃
    料費仍須依規定繳納，胞兄林德雄亦係以開砂石車為業，林
    德雄為求工作方便，即將該砂石車由原靠行於昆典交通公司
    ，變更靠行於健順交通公司，因而將該砂石車原靠行於昆典
    公司之車號6K-030，更動為2K-542而靠行於健順交通公司，
    並非將該砂石車予以隱匿等語。
五、經查：
（一）上開砂石車，係於89年3 月14日上午11時許，在里港大橋
      土庫段下游1 公里處，由被告所僱用之司機即該竊盜案件
      同案被告張志成駕駛載運砂石，當場被警查獲，此有被告
      及本院90年度上易字第701 號竊盜案件同案被告張志成在
      該案件89年3 月14日之警訊筆錄、經濟部水利處第七河川
      局取締違反水利法現場會勘紀錄表、被告及張志成出具之
      代保管條（見本院90年度上易字第701 號被告等竊盜案警
      卷）各影本附卷可憑，依上開會勘紀錄表備註欄記載：「
      本案現場之機具貳部砂石車（按1 部為上開6K-030號砂石
      車，另1 部為6K099 號車主陳鴻寶之砂石車）責付予車主
      代為保管」，雖未有「扣押」該車之字語，但該砂石車既
      係現場被查獲，且交由車主代為保管，其真意當係扣押該
      車而交由車主代為保管，則該砂石車自屬公務員職務上所
      掌管之物品；又按刑法第138 條所謂公務員職務上掌管之
      物品，以該物品由公務員職務上所掌管者為已足，與物品
      之所有權無涉（最高法院54年台上字第477 號判例參照）
      ，合先敘明。
（二）本件砂石車經台灣屏東地方法院檢察署於90年10月30日以
      屏檢輝穆90執2039字第22621 號函，囑託屏東縣警察局代
      為沒收之執行，指示沒收之車輛應送交經濟部水利處第七
      河川局九如查扣場，並以副本寄至被告甲○○高雄縣杉林
      鄉○○村○○路50之1 號之地址以為通知（參偵查卷第18
      頁）。屏東縣警察局旋即於90年11月27日以（90）屏警刑
      經字第22691 號函，通知被告甲○○將本件砂石車送交九
      如機具查扣場（偵查卷第19頁），惟因執行未果，即函復
      台灣屏東地方法院檢察署表示：被告甲○○因案入屏東看
      守所執行，經通知張志成，張志成則表示當初責付保管時
      已由甲○○負責，惟該車已於90年11月6 日車籍異動變更
      車號為2K-542，並由林德雄使用中，再與林德雄連繫均不
      願將該車繳回，因顧忌其過戶之因素及適法性致無法強制
      查扣該車等語（參屏東縣警察局91年1 月9 日（91）屏警
      刑經字第10457 號函附偵查卷第20頁參照）。因而認被告
      甲○○確有故意隱匿責付保管之砂石車。
（三）然被告甲○○於90年8 月24日因前揭竊盜案入監執行，至
      91年6 月6 日縮刑期滿執行完畢出監，此有本院被告前案
      紀錄表附卷可稽。而被告入監執行期間，台灣屏東地方法
      院檢察署於90年10月30日囑託屏東縣警察局代執行沒收之
      書函及屏東縣警察局於90年11月27日通知被告將本件砂石
      車送交九如機具查扣場之書函，均以高雄縣杉林鄉○○村
      ○○路50-1號之處所為送達處所，其送達顯非合法，而被
      告甲○○人在監所，自無從得知執行沒收之情形。再者，
      細觀前開屏東縣警察局91年1 月9 日（91）屏警刑經字第
      10457 號函文，屏東縣警察局對於被告甲○○入監執行之
      情形顯然知情，郤未對被告執行之監所為合法送達；另，
      屏東縣警察局於函文並稱，該砂石車係被告之胞弟（係胞
      兄之誤）林德雄使用中，再與林德雄連繫其均不願將該車
      繳回等語，但證人林德雄亦否認有接到執行沒收該系爭車
      輛之通知，警方對此亦無法提出該部分之證據，因此實情
      如何，不得而知。況且林德雄並非執行之對象，林德雄尚
      無繳回該車之義務，屏東縣警察局要求林德雄繳回該車，
      自非適法，縱使林德雄不願繳回該車，亦難據以認係被告
      甲○○拒絕繳回。
（四）另公訴人以被告甲○○利用不知情之林德雄前往探監時，
      交待其以靠行方式將該車登記在健順交通公司名下，而隱
      匿公務員職務上委託第三人掌管之物品。惟查，按本件砂
      石車責付於車主代為保管，為便於將來訴訟程序進行或保
      全沒收之執行，依法雖限制保管人毀損、隱匿或自由處分
      ，惟尚不禁止對該砂石車繼續為使用收益，因此，被告甲
      ○○因入監執行，無法使用該砂石車，而允許其兄林德雄
      繼續就該砂石車為使用收益，尚屬於法容許範圍之內。此
      據證人林德雄於原審結證證稱：「我是跟他說車子放在那
      裡也要繳稅金，我也是開砂石車的，乾脆我開出來多賺一
      點。而且我本來就有1 輛車子靠行在健順公司，我想這樣
      比較方便。」等語（見原審卷第39頁），以及健順交通股
      份有限公司與林德雄之間所簽訂之汽車貨運（櫃）業接受
      個別經營者（寄行）委託契約書影本附卷（偵查卷第34頁
      ），以及交通部公路局高雄區監理所屏東監理站90年12月
      24日90高監屏字第9032925 號函及函附之車籍資料查詢紀
      錄（見偵查卷第21頁、第22頁），顯示本件砂石車於90年
      11月6 日由昆典交通公司過戶於健順交通公司等情，可知
      ，證人林德雄所稱將本件砂石車「靠行」於健順交通公司
      等情，應屬無虛。又據前開汽車貨運（櫃）業接受個別經
      營者（寄行）委託契約書第1 條約定：乙方（即個別經營
      者）將所有車輛，使用甲方名義，領用營業汽車牌照，寄
      行自行個別經營汽車貨運業務‧‧‧，又於第2 條並約定
      ：前開車輛之所有權、使用權或佔有歸屬乙方。因此，被
      告甲○○辯稱因砂石車「靠行」必須登記過戶於「靠行」
      之健順交通公司名下，其仍為該砂石車之所有權人等語，
      堪可採信。且汽車為動產，以占有為表彰所有權之方式，
      監理機關之登記僅為車籍管理之方便，非所有權變動之要
      件，因此，尚不得以該車輛因靠行而致車號及所有人有所
      變動，即遽認被告甲○○有使不知情之林德雄「隱匿」該
      砂石車之犯行。又本件砂石車之車籍資料縱有異動，惟檢
      警機關為辦案調查所需，透過監理單位電腦連線查詢異動
      情形，亦非難事，並無難以追查之情形，自難憑以認定被
      告有「隱匿」之犯行。
（五）綜上所述，台灣屏東地方法院檢察署於執行本件砂石車沒
      收執行，係在被告甲○○入監執行期間，既未經合法送達
      ，自不得推定被告明知有此一執行沒收之通知，且被告甲
      ○○既在監執行，又如何依照屏東地方法院檢察署及屏東
      縣警察局之函文，將本件砂石車於指定時日送交九如機具
      查扣場以供執行，因此，該函文內容要求被告之遵行可能
      性，亦不無問題。因此，本件尚難認被告犯有刑法第138
      條之隱匿公務員職務上委託第三人掌管之物品之罪責。另
      查，被告於91年9 月4 日，即出監後，具狀聲請台灣屏東
      地方法院檢察署函示本件砂石車應送交執行沒收之時地，
      嗣被告甲○○據該署於91年9 月18日以屏檢輝穆90執2039
      字第18495 號函，合法送達並通知被告甲○○將沒收車輛
      送交經濟部水利署第七河川局九如查扣場，即於91年10月
      4 日將本件砂石車送交指定查扣場執行沒收完畢，有經濟
      部水利署第七河川局九如查扣機具保管場進場機具物品清
      單在卷（參最高法院卷第23頁至第27頁），附此說明。
（六）從而，被告前開所辯，應屬可採，公訴人所持之前開論據
      ，均無法採為認定被告犯罪之證據；此外，本院復查無其
      他積極證據足資證明被告有何隱匿公務員職務上委託第三
      人掌管之物品之犯行，揆之上開法條規定及判例意旨，本
      件既不能證明被告甲○○犯罪，自應諭知被告甲○○為無
      罪之判決。
六、原審未詳為推求，遽為被告甲○○論罪科刑之判決，尚有未
    洽。被告上訴意旨，執此指摘原判決不當，為有理由，自應
    由本院將原判決撤銷改判，另諭知被告甲○○無罪之判決。
據上論結，應依刑事訴訟法第369條第1項前段、第364條、第301
第1項，判決如主文。
本案經檢察官林應華到庭執行職務。
中　　華　　民　　國　　94　　年　　7 　　月　　29　　日
                  刑事第二庭    審判長法  官  林正雄
                                      法  官  陳啟造
                                      法  官  黃壽燕
以上正本證明與原本無異。
被告不得上訴。
檢察官如不服本判決應於收受本判決後10日內向
本院提出上訴書狀，其未敘述上訴理由者，並得於提起上訴後10
日內向本院補提理由書狀（均須按他造當事人之人數附繕本）「
切勿逕送上級法院」。
中　　華　　民　　國　　94　　年　　7 　　月　　29　　日
                                      書記官  黃一秋
